【裁判字號】    99,抗,138
【裁判日期】    990518
【裁判案由】    專科沒收
【裁判全文】
臺灣高等法院臺南分院刑事裁定
抗  告  人  臺灣臺南地方法院檢察署檢察官
被      告  甲○○
上列抗告人因聲請沒收（毒品危害防制條例）案件，不服臺灣臺
南地方法院中華民國九十九年三月三十一日裁定（九十九年度聲
字第三六一號）提起抗告，本院裁定如下：
    主  文
原裁定撤銷。
扣案之第二級毒品安非他命一包（毛重零點八公克），沒收銷燬
之。
    理      由
一本件抗告人於原法院聲請意旨略以：被告甲○○違反毒品危害
  防制條例案件，業經臺灣臺南地方法院檢察署檢察官為不起訴
  確定，扣案之第二級毒品安非他命1包（毛重0.8公克），係屬
  違禁品，爰依首開規定聲請宣告沒收等語。
二原法院以：按違禁物得單獨宣告沒收，又違禁物不問屬於何人
  ，應宣告沒收之，刑法第40條第2項、第38條第1項第1款、第
  2項定有明文；又安非他命係屬第二級毒品，查獲之毒品及專
  供施用毒品之器具，不問屬於犯人與否，均沒收銷燬之，毒品
  危害防制條例第2條第2項第2款、第18條第1項前段分別定有明
  文。查聲請意旨雖以前揭扣案物係毒品危害防制條例所管之物
  品，為違禁物，依法請求宣告沒收，惟原審遍查全卷僅有毒品
  檢測包相片1張為憑（警卷第15頁），而無其他檢驗報告可供
  審酌，是原審無從依據該相片遽然認定扣案物1包（毛重0.8公
  克）確為第二級毒品安非他命，認本件聲請於法未合，而裁定
  駁回其聲請云云。
三抗告意旨略以：原裁定諭知聲請駁回，固非無見。惟查：本件
  扣案毒品1包業經警方施以毒品檢測包測試為二級毒品安非他
  命無誤，有相片1紙在卷可證，依刑法第40條第2項、第38條第
  1 項第1款、第2項及毒品危害防制條例第2條第2項第2款、第
  18 條第1項前段之規定，不問屬於犯人與否，均沒收銷毀之，
  原裁定以卷內僅附毒品檢測包相片1紙，無其他證據可供審認
  本件扣案物確為第二級毒品安非他命為由，遽以駁回本件聲請
  ，其裁定自有違誤等語。
四經查：
  (一)按刑法第三十八條規定之沒收，為從刑之一種，具有刑罰及
    保安處分之性質，且與主刑有從屬關係，依主從不可分原則
    ，應於裁判時附隨於主刑而宣告，故該條第一項第一款至第
    三款規定之沒收物，須與犯罪有直接關係並於犯罪事實中有
    具體之記載，始能於判決主文宣示沒收，然該條第二項規定
    同條第一項第一款之違禁物，不問屬於犯人與否沒收之，第
    四十條第二項復規定違禁物得單獨宣告沒收；毒品危害防制
    條例第十八條第一項前段規定：「查獲之毒品及專供製造或
    施用毒品之器具，不問屬於犯人與否，均沒收銷燬之。」此
    項規定係刑法第三十八條之特別規定，仍有上開原則之適用
    。最高法院九十一年度台非字第六七號著有判決意旨可資參
    看。
  (二)本件扣案之白色結晶體一包（毛重０．八公克），經警方偵
    查中以毒品檢測包之檢驗，結果為含第二級毒品安非他命成
    分，且被告於98年11月30日警詢時自承：「（問：警方上述
    現場將你查獲時有無對你查扣任何物品？）有對我查扣一個
    白色斜背式背包，內有一小包重0.8公克之安非他命（詳如
    扣押物品目錄C表編號1）。」；「（問：上述警方查扣之10
    8公克安非他命是否為你所有？）安非他命我不知道是誰的
    ，因為該背包是我朋友王小軍由我們要從新營市新東村出發
    時幫我拿出來放在車上的。」；「（問：你是否有吸食毒品
    ？吸食何種毒品？）有的。施用第2集毒品安非他命。」等
    語（見台南縣警察局麻豆分局偵查卷第4頁）；復於同日檢
    察官偵查中再稱：「（問：你的包包內所查獲之安非他命是
    不是你的？）不是我的，有一個女子叫王小軍他帶我們去過
    夜，早上我們出門時，我先到車上，我交待王小軍先幫我拿
    包包，在那之前我的包包沒有毒品，我承認施用安非他命，
    但毒品不是我的。」等語明確（見台南地院檢察署98年度毒
    偵緝字第242號卷第20頁），並有扣押物目錄表C表1紙（見
    台南縣警察局麻豆分局偵查卷第13頁）及毒品檢測包相片2
    幀（見台南縣警察局麻豆分局偵查卷第15頁）在卷可稽，是
    扣案之白色結晶體一包（毛重零點八公克）係屬第二級毒品
    安非他命（毛重零點八公克），且屬毒品危害防制條例第二
    條第二項第二款所稱之第二級毒品，為刑法第四十條第二項
    所稱之「違禁物」無疑。
  (三)本案被告甲○○違反毒品危害防制條例案件，雖經臺灣臺南
    地方法院檢察署檢察官為不起訴確定，惟扣案之第二級毒品
    安非他命1包（毛重0.8公克），係屬違禁物，因而本案經檢
    察官以九十九年度聲沒字第六十九號聲請書，依刑法第四十
    條第二項，單獨聲請原審宣告沒收，揆諸前開判決意旨，自
    屬有據，應予准許。原審遽以全卷僅附有毒品檢測包相片1
    張，而無其他檢驗報告可供審酌為由，裁定駁回抗告人之聲
    請，自有可議。抗告人據此提起抗告，指摘原裁定不當，為
    有理由，應由本院將原裁定撤銷改判，並就查扣案之安非他
    命一包淨重０．八公克，依毒品危害防制條例第十八條第一
    項前段規定宣告沒收併銷燬之。
五據上論結，應依刑事訴訟法第四百十三條後段，刑法第四十條
  第二項、毒品危害防制條例第十八條第一項前段，裁定如主文
  。
中    華    民    國    99    年      5   月    18   日
                  刑事第七庭    審判長法  官  李文福
                                      法  官  陳顯榮
                                      法  官  顏基典
以上正本證明與原本無異。
不得再抗告。
                                      書記官  呂嘉文
中    華    民    國    99    年      5   月    18   日

司法院資訊處製作；財團法人民間司法改革基金會備份。
